【裁判字號】    89,訴,82
【裁判日期】    890518
【裁判案由】    違反自來水法
【裁判全文】
臺灣嘉義地方法院刑事判決                            八十九年度訴字第八二號
    公  訴  人  臺灣嘉義地方法院檢察署檢察官
    被      告  乙○○
右列被告因違反自來水法案件，經檢察官提起公訴（八十九年度偵字第一三○號），
本院判決如左：
    主  文
乙○○繞越所裝量水器私接水管，處拘役肆拾日，緩刑貳年。
    事  實
一、乙○○係位於嘉義縣民雄鄉興中村江厝店二十號「興中理想家」工地之負責人，
    於民國八十八年十一月間，在其所承包前開「興中理想家」工地，因整地施工，
    不慎挖斷臺灣省自來水股份有限公司（下稱自來水公司）設置於該地水錶箱（水
    號為五Ｙ－00－0000－00－Ｋ號）之連接水管後，竟未報請自來水公司
    處理，而將水錶（量水器）連同水錶箱棄置一旁，私自於缺口處裝置水管、止水
    閥繞越前開水錶（量水器）。嗣同年十二月一日上午九時許，經自來水公司第五
    區管理處民雄營運所業務員甲○○至上址發現後報警查獲。
二、案經嘉義縣警察局民雄分局報請臺灣嘉義地方法院檢察署檢察官偵查起訴。
    理  由
一、訊據被告乙○○坦承其係位於嘉義縣民雄鄉興中村江厝店二十號「興中理想家」
    工地之負責人，於八十八年十一月間於前開工地整地施工時，不慎挖斷設於上址
    之水錶之連接水管後，並於水管缺口處設置止水閥等情，惟堅詞否認有何犯行，
    辯稱：水錶之連接水管挖斷後，為防止水流四溢，始自行在缺口處暫設止水閥，
    嗣後因向其承包大理石工程之工人施工需水，在不知情狀況下，自行以軟管連接
    止水閥用水，自己並未擅自設水管取用云云。經查：被告挖斷自來水公司設於嘉
    義縣民雄鄉興中村江厝店二十號內之水錶之連接水管後，並未報請自來水公司處
    理，而將水錶挖出，另行於挖損處裝置水管及止水閥，業經證人即自來水公司民
    雄營運所業務員甲○○於偵查中證稱：「水錶挖斷後，會噴水，所以他（即被告
    ）應該有接上新的管。」無訛（見偵查卷第七頁），且依卷附之現場照片四張所
    示（見偵查卷第七、八頁），被告所挖起棄置一旁之水錶，其水錶本身、連接水
    錶之水管、水箱蓋之外表均布滿泥漬，原應埋設於地表之下，較之被告所設之止
    水閥所接連地面之水管，其不惟露出地表，且露出地表部分之水管表面均未覆有
    塵土，外觀頗新，堪認被告確自挖斷處繞越水錶重新裝置水管後，再設止水閥。
    是被告所辯未設水管云云，純係卸責之詞，不足採信。此外，尚有自來水公司用
    水實地調查表一份附於警卷（第六頁）可佐。事證明確，被告犯行洵堪認定。
二、按自來水法第九十八條第三款規定：「繞越所裝量水器私接水管。」為所謂之竊
    水行為之一，該款並不以取用自來水為犯罪構成要件。雖同條第一、四款均以取
    水為要件，迥異於同條第二、三款，惟此係立法者考量第二、三款行為，均與自
    來水用戶之量水器有關，而量水器多設於用戶管領支配範圍內，具有私密特性，
    不易發覺；反之，第一、四款所規範之自來水事業供水管線、消火栓，一般均設
    於公共處所，稽查人員較之容易察覺，遂行管理之目的，是權衡之下，以第二、
    三款行為對於自來水公用事業之管理所產生之危害較諸第一、四款為大，因之有
    意省略取水之要件，此觀電業法第一百零六條第一款亦規定：「未經電業供電，
    而在其供電線路上私接電線者，為竊電。」，該款之竊電行為亦不以行為人是否
    具有不法所有之意圖及實際有無竊得電力為其構成要件，苟有未經電業供電而私
    接電線之情形，均與該條之規定相當（最高法院八十年度台上字第五二七二號判
    決參照），而自來水法及電業法均在保護公用事業營運管理之法益，二者自應作
    同一解釋。因此，被告縱不慎挖起水錶後未取水使用，惟其既在缺口處另接水管
    及止水閥，核其所為，係違犯自來水法第九十八條第二款之罪，爰審酌被告繞越
    水錶私設水管之初，係因整地不慎挖斷而起，且被告事後已與自來水公司達成和
    解賠償新台幣二萬六千七百二十四元，有和解書一份附於警卷（第五頁）可憑，
    犯後態度良好，及犯罪之動機、目的、所生之危害等一切情狀，量處如主文所示
    之刑。又查被告未曾受有期徒刑以上刑之宣告，業據其於本院審理時供承在卷，
    並有臺灣嘉義地方法院檢察署刑案資料查註紀錄表一份附於偵查卷（第二頁）、
    臺灣高等法院被告全國前案紀錄表一份附於本院卷（第三頁）可參，其與自來水
    公司已達成和解賠償，經此之偵審程序，當知所警惕，信無再犯之虞，本院認為
    其所宣告之刑，以暫不執行為適當，並予宣告緩刑二年，以觀後效。
據上論斷，應依刑事訴訟法第二百九十九條第一項前段，自來水法第九十八條第二款
，刑法第十一條前段、第七十四條第一款，罰金罰鍰提高標準條例第一條前段，判決
如主文。
本案經檢察官林世芬到庭執行職務。
中      華      民      國    八十九    年      五      月     十八     日
                                      臺灣嘉義地方法院刑事第一庭
                                          審判長  法  官  陳  清  溪
                                                  法  官  林  坤  志
                                                  法  官  張  道  周
右正本證明與原本無異。
如不服本判決，應於判決送達後十日內向本院提出上訴狀( 應附繕本 )。
中      華      民      國    八十九    年      五      月     十八     日
                                                  書記官  鄭  昭  亮
附錄本案論罪科刑法條：
自來水法第九十八條
有左列行為之一者為竊水，處五年以下有期徒刑、拘役或五百元以下罰金：
一  未經自來水事業許可，在自來水事業供水管線上取水者。
二  繞越所裝量水器私接水管。
三  毀損或改變量水器之構造，或用其他方法致量水器失效或不準確者。
四  未經自來水事業許可，擅自開啟消火栓取用自來水者。但因消防需要而開啟不在
    此限。


司法院資訊處製作；財團法人民間司法改革基金會備份。
